【裁判字號】    98,簡,116
【裁判日期】    980617
【裁判案由】    綜合所得稅
【裁判全文】
臺北高等行政法院判決
                                       98年度簡字第116號
原      告  甲○○
被      告  財政部臺北市國稅局
代  表  人  凌忠嫄（局長）住同上
上列當事人間因綜合所得稅事件，原告不服財政部中華民國97年
12月30日台財訴字第09700541230號（案號：第00000000 號）訴
願決定，提起行政訴訟。本院判決如下：
    主  文
原告之訴駁回。
訴訟費用由原告負擔。
    事  實
一、事實概要：
    緣原告民國（下同）95年度綜合所得稅結算申報，漏報配偶
    陳怡仲營利所得新臺幣（下同）1,596,106 元，經被告機關
    查獲，歸課綜合所得總額7,042,458元，補徵稅額383,878元
    ，並按所漏稅額383,878元處0.2倍罰鍰76,700元（計至百元
    止）。原告就罰鍰處分不服，並申請增列醫藥及生育費扣除
    額5,200元，申經復查結果，因變更核定補徵稅額381,798元
    ，獲追減罰鍰341元，變更裁處罰鍰為76,359 元。原告仍表
    不服，提起訴願遭決定駁回，遂提起本件行政訴訟。
二、兩造聲明：
    (一)原告聲明求為判決：1.訴願決定、原處分之罰鍰均撤銷。
                        2.訴訟費用由被告負擔。
    (二)被告聲明求為判決：1.駁回原告之訴。
                        2.訴訟費用由原告負擔。
三、兩造之爭點：被告以原告漏報系爭所得，經復查決定罰鍰76
    ,359元，是否適法？
    (一)原告主張之理由：
      1.原告於結算申報之前，即向國稅局請領年度「所得清單
        」，且依此清單所載逐筆鍵入二維報稅軟體，完成申報
        且繳清稅款。事後方知國稅局所提供之清單，並未列入
        該筆配偶股利所得，致今原告陷入錯誤，而生漏報之事
        ，遂被課以鉅額罰鍰。原告基於信任政府所提供之資料
        ，本當具有之正確性與權威性，卻不意遭此後果，被課
        以鉅額罰鍰，深有入民於罪之感。
      2.又悉，採用網路申報縱有相同情事卻可免罰，反觀原告
        親自申報以示謹慎，卻失此免罰之公平機會，足見法規
        顯有不當之處。俗云法貴平等尚祈庭上本此至理，惠予
        撤銷國稅局之不合理處分。
      3.原告配偶所投資之新竹貨運公司（該筆所得來源），前
        曾多年未配發股利，，致原告有未察之處，復以國稅稽
        徵單位亦未將此筆所得登載於清單之內，遂有此項被告
        所執意認定之短報情事，然原告實無漏報之故意。縱即
        原告有所疏忽，實係公私兩方均有過失所致，理不應被
        課以如此重罰。
    (二)被告主張之理由：
      1.按「納稅義務人應於每年5月1日起至5 月31日止，填具
        結算申報書，向該管稽徵機關，申報其上一年度內構成
        綜合所得總額……之項目及數額，以及有關減免、扣除
        之事實，並應依其全年應納稅額減除……扣繳稅額及可
        扣抵稅額，計算其應納之結算稅額，於申報前自行繳納
        。」、「納稅義務人已依本法規定辦理結算申報，但對
        依本法規定應申報課稅之所得額有漏報或短報情事者，
        處以所漏稅額2倍以下之罰鍰。」為所得稅法第71條第1
        項前段及第110條第1項所明定。次按「納稅義務人利用
        本要點規定之電子憑證查詢、下載之所得資料或向各地
        區國稅局及其所屬分局、稽徵所、服務處辦理臨櫃查詢
        之所得資料，均僅供申報時參考，如尚有其他來源之所
        得資料，仍應依法辦理申報；納稅義務人未依規定辦理
        申報致有短報或漏報情事者，除依規定免罰者外，應依
        所得稅法及其相關規定處罰。」為行為時綜合所得稅電
        子結算申報作業要點參、三、（三）所規定。又「綜合
        所得稅納稅義務人依所得稅法第110 條規定應處罰鍰案
        件，有下列情事之一者，免予處罰：一、納稅義務人透
        過網際網路辦理結算申報，其經調查核定短漏報之課稅
        所得，符合下列情形：（一）屬扣繳義務人、營利事業
        或信託行為之受託人依法應彙報稽徵機關之各類所得扣
        繳暨免扣繳憑單（不包括執行業務所得格式代號9A之各
        類所得扣繳暨免扣繳憑單）、股利憑單、緩課股票轉讓
        所得申報憑單、信託財產各類所得憑單及信託財產緩課
        股票轉讓所得申報憑單之所得資料。（二）屬納稅義務
        人依規定向財政部財稅資料中心或稽徵機關查詢，而該
        機關未能提供之所得資料。」為稅務違章案件減免處罰
        標準第3條第2項第1款所規定。
      2.本件原告95年度漏報配偶陳怡仲營利所得1,596,106 元
        ，經被告按所漏稅額383,878元處0.2倍罰鍰76,700元（
        計至百元止）。
      3.原告訴稱係依據被告提供之所得清單申報，非故意漏報
        ，且透過網際網路辦理結算申報短漏報屬股利憑單之所
        得資料，免予處罰，法貴平等亦得爰照，又縱原告有所
        疏忽，實係公私兩方面均有所過失所致，理不應被行政
        機關課以如此重責處罰云云。經查依前揭稅務違章案件
        減免處罰標準規定，納稅義務人透過網際網路辦理結算
        申報，短漏報之課稅所得屬股利憑單之所得者，免予處
        罰，而原告95年度係採二維條碼方式辦理結算申報，有
        原告95年度綜合所得稅電子結算（二維條碼）申報書可
        稽，與前揭免罰要件不符，自無免罰之適用。次查，綜
        合所得稅係採自行申報制，有所得即應申報，向稽徵機
        關查詢之所得資料僅供申報時參考，原告對申報內容應
        盡審查核對之責，其未就實際所得予以申報，致漏報系
        爭所得，核有過失，依前揭規定，被告處以罰鍰並無違
        誤，惟本件因申請追認醫藥及生育費扣除額5,200元後
        ，漏稅額變更為381,798元，經重行核算罰鍰為76,359
        元，被告復查決定准予追減341 元，尚無違誤，訴經財
        政部訴願決定，亦持與被告相同論見駁回。
      4.據上論述，本件原處分、訴願決定均無違誤，為此請求
        判決如被告答辯之聲明。
    理  由
一、本件原告對於被告機關97年10月1日財北國稅法二字第09702
    25944號復查決定核定罰鍰76,359 元不服請求撤銷；爭訟之
    數額在20萬元以下（司法院曾依行政訴訟法第219條第2項之
    規定，將行政訴訟法第229條第1項之簡易案件金額提高為20
    萬元，並自93年1月1日起施行），係屬行政訴訟法第229 條
    第1 項規定之涉訟事件，應依簡易訴訟程序進行之，先予敘
    明。
二、按「納稅義務人應於每年5月1日起至5 月31日止，填具結算
    申報書，向該管稽徵機關，申報其上一年度內構成綜合所得
    總額……之項目及數額，以及有關減免、扣除之事實，並應
    依其全年應納稅額減除……扣繳稅額及可扣抵稅額，計算其
    應納之結算稅額，於申報前自行繳納。」及「納稅義務人已
    依本法規定辦理結算申報，但對依本法規定應申報課稅之所
    得額有漏報或短報情事者，處以所漏稅額2 倍以下之罰鍰。
    」為所得稅法第71條第1項前段及第110條第1 項所明定。次
    按「納稅義務人利用本要點規定之電子憑證查詢、下載之所
    得資料或向各地區國稅局及其所屬分局、稽徵所、服務處辦
    理臨櫃查詢之所得資料，均僅供申報時參考，如尚有其他來
    源之所得資料，仍應依法辦理申報；納稅義務人未依規定辦
    理申報致有短報或漏報情事者，除依規定免罰者外，應依所
    得稅法及其相關規定處罰。」為行為時綜合所得稅電子結算
    申報作業要點參、三、（三）所規定。又「綜合所得稅納稅
    義務人依所得稅法第110 條規定應處罰鍰案件，有下列情事
    之一者，免予處罰：一、納稅義務人透過網際網路辦理結算
    申報，其經調查核定短漏報之課稅所得，符合下列情形：（
    一）屬扣繳義務人、營利事業或信託行為之受託人依法應彙
    報稽徵機關之各類所得扣繳暨免扣繳憑單（不包括執行業務
    所得格式代號9A之各類所得扣繳暨免扣繳憑單）、股利憑單
    、緩課股票轉讓所得申報憑單、信託財產各類所得憑單及信
    託財產緩課股票轉讓所得申報憑單之所得資料。（二）屬納
    稅義務人依規定向財政部財稅資料中心或稽徵機關查詢，而
    該機關未能提供之所得資料。」為稅務違章案件減免處罰標
    準第3條第2項第1款所規定。
三、本件原告95年度綜合所得稅結算申報，漏報配偶陳怡仲營利
    所得1,596,106元，經被告機關查獲，歸課綜合所得總額7,0
    42,458元，初查按所漏稅額383,878元處0.2倍罰鍰76,700元
    （計至百元止）。原告不服，主張係依據稽徵機關提供之所
    得清單申報，非故意漏報，且透過網際網路辦理結算申報短
    漏報屬股利憑單之所得資料，免予處罰，法貴平等亦得援引
    云云，申經被告機關復查決定略以原告漏報系爭所得核有過
    失，原核定處以罰鍰並無違誤，惟本件因原告申請追認醫藥
    及生育費扣除額5,200元後，漏稅額變更為381,798元，經重
    行核算罰鍰為76,359元，復查決定准予追減341元。原告仍
    表不服，提起訴願遭決定駁回各情，有95年度綜合所得稅結
    算申報所得資料參考清單、股利憑單申報書、綜合所得稅電
    子結算（二維條碼）申報書、綜合所得稅結算申報書、綜合
    所得稅核定通知書、罰鍰處分書、復查及訴願申請書、復查
    及訴願決定書等附原處分卷及訴願卷內可稽。
四、原告循序起訴意旨略以：原告於結算申報之前，即向國稅局
    請領年度「所得清單」，且依此清單所載逐筆鍵入二維報稅
    軟體，完成申報且繳清稅款，事後方知國稅局所提供之清單
    ，並未列入該筆配偶股利所得，致令原告陷入錯誤，而生漏
    報之事，遂被課以鉅額罰鍰。原告基於信任政府所提供之資
    料，本當具有之正確性與權威性，卻不意遭此後果，被課以
    鉅額罰鍰，深有入民於罪之感；又採用網路申報縱有相同情
    事卻可免罰，反觀原告親自申報以示謹慎，卻失此免罰之公
    平機會，足見法規顯有不當之處；原告配偶所投資之新竹貨
    運公司（該筆所得來源），前曾多年未配發股利，，致原告
    有未察之處，復以國稅稽徵單位亦未將此筆所得登載於清單
    之內，遂有此項被告所執意認定之短報情事，然原告實無漏
    報之故意。縱即原告有所疏忽，實係公私兩方均有過失所致
    ，理不應被課以如此重罰；為此請判決如訴之聲明云云。
五、本件兩造之爭點為原告漏報系爭所得，有無過失？被告以原
    告漏報系爭所得，經復查決定罰鍰76,359元，是否適法？原
    告雖以前情據為爭執，惟按綜合所得稅係採自行申報制，有
    所得即應申報，納稅義務人向稽徵機關查詢之所得資料僅供
    申報時參考（申報所得資料參考清單上亦清楚載明，查詢的
    所得資料，僅供申報時參考，如尚有其他來源所得，仍依應
    依法一併辦理申報，未依規定辦理申報致有短報或漏報情事
    者，除依規定免罰者外，應依所得稅法相關規定處分。）有
    95年度綜合所得稅結算申報所得資料參考清單附原處分卷內
    可稽。原告對申報內容應盡審查核對之責，其未就實際所得
    予以申報，致漏報系爭所得，核有過失。又依前揭稅務違章
    案件減免處罰標準規定，納稅義務人透過網際網路辦理結算
    申報，短漏報之課稅所得屬股利憑單之所得者，免予處罰，
    而原告95年度係採二維條碼方式辦理結算申報，有原告95年
    度綜合所得稅電子結算﹝二維條碼﹞申報書附原處分卷內可
    稽，與前揭免罰要件不符，自無免罰之適用。被告機關依前
    揭規定，處以罰鍰，洵屬有據。惟本件因原告申請追認醫藥
    及生育費扣除額5,200 元後，漏稅額變更為381,798 元，經
    重行核算罰鍰為76,359元，被告復查決定准予追減341 元，
    尚無違誤。
六、綜上所述，原告起訴論旨，容非可採；被告機關以原告漏報
    系爭所得，核有過失，經復查決定處罰鍰76,359元，並無違
    誤，訴願決定遞予維持，亦無不合；原告訴請撤銷，為無理
    由，應予駁回。又本件係適用簡易訴訟程序，爰不經言詞辯
    論逕為判決。
七、據上論結，本件原告之訴為無理由，爰依行政訴訟法第233
    條第1 項、第98條第1 項前段，判決如主文。
中    華    民    國    98    年    6     月    17    日
              台北高等行政法院第六庭
                              法  官  許瑞助
上為正本係照原本作成。
本件以訴訟事件所涉及之法律見解具有原則性者為限，始得於本
判決送達後20日內向本院提出上訴狀並表明上訴理由，如已於本
判決宣示後送達前提起上訴者，應於判決送達後20日內補具上訴
理由（均按他造人數附繕本），且經最高行政法院許可後方得上
訴。
中    華    民    國    98    年    6     月    17    日
                              書記官  吳芳靜


司法院資訊處製作；財團法人民間司法改革基金會備份。
